【裁判字號】    97,交聲,220
【裁判日期】    970605
【裁判案由】    聲明異議
【裁判全文】
臺灣高雄地方法院交通事件裁定     97年度交聲字第220號
原處分機關  高雄市政府交通局
異  議  人
即受處分人  甲○○
上列異議人即受處分人因違反道路交通管理處罰條例案件，對於
高雄市政府交通局中華民國97年1 月10日所為之處分（原處分案
號：高市交裁字第裁32-B00000000號），聲明異議，本院裁定如
下：
    主  文
異議駁回。
    理  由
一、原處分機關高雄市政府交通局係以：異議人即受處分人（下
    稱異議人）甲○○，於民國94年10月18日10時20分許，騎乘
    車號UKQ-955 號輕型機車，行經高雄市○○路308 巷口，因
    「支線道車不讓幹道車先行致肇事」之交通違規情事，經警
    製單舉發，原處分機關以異議人違規事實明確，乃依道路交
    通管理處罰條例第45條第1 項第9 款規定，裁處異議人罰鍰
    新臺幣（下同）1,800 元，並記違規點數1 點等情。
二、異議意旨略以：異議人於94年10月18日10時20分許，騎乘機
    車在高雄市○○路○○道待轉時，遭到同方向之白色轎車自
    後衝撞，致異議人倒地受傷昏迷不醒，經由119 救護車送至
    高雄八０二陸軍總醫院急診室急救，經檢查有輕微腦震盪，
    住院治療1 星期始出院回家休養。異議人於本件交通事故發
    生時，是由南向北行駛於正義路上，並非行駛於支線道，為
    此聲明異議，請求撤銷原裁定云云。
三、按汽車行至無號誌或號誌故障而無交通指揮人員指揮之交岔
    路口，支線道車應暫停讓幹線道車先行，道路交通安全規則
    第102條第1項第2款定有明文。又汽車駕駛人，爭道行駛有
    支線道車不讓幹線道車先行者，處新臺幣600 元以上1800元
    以下罰鍰，並記違規點數1 點，道路交通管理處罰條例第45
    條第1 項第9 款前段、第63條第1 項第1 款分別定有明文。
    經查：
  (一)異議人於94年10月18日10時20分許騎乘車號UKQ-955 號輕型
    機車，自高雄市○○路308 巷東向西直行，行經正義路308
    巷與正義路口，適有另一吳旭斐駕駛之車號WP-2542 號自小
    客車行駛於正義路南往北方向，異議人有支線道車不讓幹線
    道車先行之交通違規情事，吳旭斐有行經無號誌交叉路口未
    減速之違規情事，致兩車發生碰撞肇事，嗣均為警製單舉發
    之事實，業經證人即本件舉發員警乙○○於本院證稱：本件
    事故發生時，有詢問雙方當事人，當場有製作筆錄，伊是到
    八０二醫院去幫異議人作訪談，異議人是側邊被撞到，伊是
    依照肇事現場圖、談話紀錄分析，此次車禍雙方均有開單處
    罰，另1 人是行經無號誌路口未減速，異議人是支線道未讓
    幹線道先行，伊是依照當事人陳述行駛方向及當事人簽名才
    研判當事人之責任等語（本院卷第32至33頁），並提出高雄
    市政府交通大隊案件查詢明細表- 違規入案（肇事舉發）2
    紙、道路交通事故現場圖、談話紀錄表各1 份及現場照片光
    碟1片 為佐證。依談話紀錄表記載，異議人於94年10月18日
    11時許在802 醫院陳稱：伊沿正義路308 巷東向西直行，至
    肇事地點有一輛WP-2542 自小客車沿正義路內側快車道南向
    北直行，該車右前車頭保險桿撞到伊車之左側角踏板，致伊
    人車倒地受傷送802 醫院。對方是沿正義路南向北內側快車
    道直行，當時他在伊之左前方」等語（本院卷第40頁），此
    與另一駕駛人吳旭斐於94年10月18日10時40分許在現場陳稱
    ：伊駕車沿正義北路南向北行駛內側快車道直行，至肇事地
    一輕機（UKQ-955） 從正義路308 巷口東向西駛出，伊車右
    前保險桿撞及該車左前車身（腳踏板上方）致肇事，對方人
    車倒地送802 醫院就醫等語（本院卷第40頁）相符。雖異議
    人於本院陳稱談話紀錄簽名部分伊不記得是不是伊的字云云
    （本院卷第32頁），然異議人於本院供稱：車禍當天伊人在
    八０二醫院，警察當天有來找伊等語（本院卷第33頁），足
    認上開談話紀錄應係員警依照異議人於案發當天之陳述記錄
    無訛。再依道路交通事故現場圖所示，本件事故地點確實在
    高雄市○○路南向北內側快車道上近正義路308 巷口處（本
    院卷第39頁），而高雄市○○路308 巷與正義路交岔路口並
    無交通號誌之設置，有現場照片在卷為憑（本院卷第48頁下
    方、第49頁上方及第51頁）。則異議人於上開時、地，有支
    線道車不讓幹線道車先行之交通違規情事應堪認定。
  (二)異議人雖謂：伊當時是在正義路上由南向北行駛，遭同方向
    之白色轎車從後追撞倒地云云，惟由證人乙○○提出之現場
    照片光碟列印出之照片顯示，異議人騎乘之車號UKQ-955 號
    機車左側腳踏板近前輪處有遭撞擊之裂痕、車頭左側近大燈
    處亦有擦撞痕跡，後方車尾則無遭到撞擊之痕跡，（本院卷
    第42頁下方、第43至45頁上方照片），另一肇事車輛WP-254
    2 號自小客車右前車頭保險桿處有擦撞痕跡（本院卷第41至
    42頁上方照片），足認本件事故發生時，異議人之機車是左
    側遭到撞擊，非自後方遭到追撞，異議人上開辯詞與事實不
    符。且本院97年4 月24日審訊時，請異議人當庭繪製現場圖
    ，異議人表示對於自己行進方向已經記不得等語（本院卷第
    33頁），而本院亦查無其他證據可證明異議人於94年10月18
    日事故發生時，係行駛於高雄市○○路南往北方向，則異議
    人於本件事故發生時之行進方向，應以事故發生當天即94年
    10 月18 日11時許，異議人在八０二醫院所為陳述為可採。
  (三)次按道路交通管理事件統一裁罰標準及處理細則第11條第1
    項規定：「行為人有本條例之情形者，應填製舉發違反道路
    交通管理事件通知單（以下簡稱通知單），並於被通知人欄
    予以勾記，其通知聯依下列規定辦理：一、當場舉發者，應
    填記駕駛人或行為人姓名、性別、出生年月日、地址、身分
    證統一編號及車主姓名、地址、車牌號碼、車輛種類。被查
    獲之駕駛人或行為人為受處分人時，應於填記通知單後將通
    知聯交付該駕駛人或行為人簽名或蓋章收受之.... 二 、受
    處分人非該當場被查獲之駕駛人或行為人，舉發機關應另行
    送達之。」。又依違反道路交通管理事件統一裁罰標準及處
    理細則第44條第1 項前段規定，違反道路交通管理事件行為
    人，未依規定自動繳納罰鍰，或未依規定到案聽候裁決，處
    罰機關應依基準表於通知單送達且逾越應到案期限60日之3
    個月內，逕行裁決之。查本件異議人上開交通違規事件，業
    經高雄市政府警察局於94年11月3 日製單舉發（高市警交字
    第B00000000 號），通知異議人至遲應於94年12月3 日前至
    應到案處所高雄市交通事件裁決所接受裁處，該舉發通知單
    亦於94年11月2 日送達於異議人位在高雄市○○區○○路49
    巷8 號之住所，並由異議人本人於送達證書上蓋章收受送達
    等情，有高雄市政府警察局舉發違反道路交通管理事件通知
    單（高市警交字第B00000000 號）及送達證書各1 紙在卷為
    憑（本院卷第15、52頁），則異議人遲至96年12月27日始向
    高雄市政府交通局（交通事件裁決中心）陳述意見，有交通
    違規陳述單及查詢單在卷為憑（本院卷第12頁），已逾上開
    應到案日期達2 年之久，原處分機關對異議人逕行裁處，於
    法有據。
  (四)從而，異議人於上揭時、地騎乘車牌號碼UKQ-955 號輕型機
    車，沿高雄市○○路308 巷東向西行經正義路路口，有支線
    道車不讓幹線道車先行之違規事實，洵堪認定。原處分機關
    以異議人違規事實明確，依前揭規定裁處異議人罰鍰1,800
    元，並記違規點數1 點，並無不當，異議人執前開情詞聲明
    異議，為無理由，應予駁回。
四、據上論斷，應依道路交通案件處理辦法第19條，裁定如主文
    。
中    華    民    國    97    年    6     月    5     日
                    交通法庭    法  官  曾鈴
以上正本證明與原本無異。
如不服本裁定，應於收受送達後5 日內向本院提出抗告狀。
中    華    民    國    97    年    7     月     9    日
                                書記官  曾秀鳳


司法院資訊處製作；財團法人民間司法改革基金會備份。
